臺灣高等法院高雄分院刑事判決　　　　 94年度上易字第108號
　　上　訴　人
　　即　被　告　乙○
上列上訴人因恐嚇取財案件，不服臺灣高雄地方法院93年度易字
第1430號中華民國93年12月31日第一審判決（起訴案號：臺灣高
雄地方法院檢察署93年度核退偵字第351 號），提起上訴，本院
判決如下：
    主  文
上訴駁回。
    事  實
一、乙○於民國（下同）89年間因竊盜案件，經台灣高雄地方法
    院89年易字第2042號判處有期徒刑8 月確定，於90年2 月12
    日執行完畢。竟仍不知悔改，於92年8 月14日，因自某姓名
    年籍不詳之成年人處，知悉甲○○所有車牌號碼6 M-7415號
    自小客車，於92年8 月11日上午7 時許，在高雄縣大寮鄉○
    ○村○○路33號前遭該姓名年籍不詳之成年人所竊取，即意
    圖為自己不法之所有，撥打電話予甲○○，向甲○○恐嚇稱
    若不交付新台幣（下同）20萬元則不交還其所有之自小客車
    ，經討價還價後降為3 萬元，甲○○因畏懼而應允，乙○即
    指示甲○○將錢匯入曾世煌於中興銀行鳳山分行開立之0000
    00000000號帳戶，惟因故無法匯入該帳戶，乙○旋又指示甲
    ○○將錢匯入乙○於華僑銀行三民分行開立之000000000000
    00號帳戶，甲○○於同月15日，在高雄縣大寮鄉合作金庫匯
    款3 萬元至乙○帳戶後，乙○即於92年8 月18日中午12時30
    分許，持存摺、印鑑及金融卡等物品，前往高雄市三民區○
    ○○路55號之華僑銀行三民分行臨櫃欲將3 萬元領出時，遭
    銀行職員識破而為警當場逮捕，並扣得乙○所有之華僑銀行
    存摺1 本、提款卡1 張、印章2 枚及曾世煌之中興銀行提款
    卡1 張。
二、案經高雄市政府警察局三民第一分局報請臺灣高雄地方法院
    檢察署檢察官偵查起訴。
    理  由
一、上訴人即被告乙○（下稱被告）經本院合法傳喚，無正當之
    理由不到庭，惟據其之前均否認有上開犯行，於原審辯稱：
    我沒有打電話向甲○○恐嚇取財，我去華僑銀行領錢是因為
    我表哥黃賜來告知其中興銀行的金融卡無法提領款項，拜託
    我將華僑銀行的帳戶借給黃賜來使用，後來黃賜來告知我有
    一筆錢匯進來，我才去領，我若做壞事不會用自己的帳戶云
    云；於上訴狀陳稱：我的帳戶借友人使用，並不知友人持之
    犯罪云云。經查：
（一）按被告以外之人於偵查中向檢察官所為之陳述，除顯有不
      可信之情況者外，得為證據，刑事訴訟法第159 條之1 第
      2 項定有明文。次按被告以外之人於審判外之言詞或書面
      陳述，除法律有規定外，不得作為證據，刑事訴訟法第15
      9 條第1 項有明文規定；又當事人、代理人或辯護人於法
      院調查證據時，知有第159 條第1 項不得為證據之情形，
      而未於言詞辯論終結前聲明異議者，視為同意作為證據，
      此觀刑事訴訟法第159 之5 第2 項規定自明。本件證人甲
      ○○於偵查中向檢察官所為之陳述，並無顯不可信之情況
      ，依照前開規定，應有證據能力。又證人甲○○於高雄市
      政府警察局三民第一分局中所為陳述，檢察官及被告對其
      供述之證據能力，於辯論終結前，未表示異議，依前揭規
      定，其於警詢之陳述亦具有證據能力。
（二）被告上開以電話向證人甲○○恐嚇取財之事實，業據證人
      甲○○於偵查中證稱：歹徒在車子遺失第3 天有打電話向
      我要20萬元，我說我沒有錢，之後又改成10萬元，我說我
      家有錄影，我要報警，之後歹徒才說3 萬元，我將錢匯至
      華僑銀行乙○的帳戶。我在警局有看到乙○，聲音有像打
      電話給我的人等語；又證人甲○○曾於偵查中與黃賜來對
      質，證稱不能確定電話是黃賜來所打等語明確（見93年度
      核退偵字第351 號第78頁、第79頁）。衡情，證人甲○○
      與被告素無仇隙，顯無甘冒刑事責任之風險攀誣構陷之必
      要，且其證詞並無矛盾之處，自堪採信。此外，復有扣押
      筆錄、扣押目錄、合作金庫銀行匯款單、車輛尋獲證明單
      各1 紙、照片4 幀在卷可稽，另有曾世煌之中興商業銀行
      金融卡、乙○所有之華僑銀行金融卡各1 張、乙○所有之
      華僑銀行存摺1 本、印章2 枚扣案可資佐證，是被告辯稱
      沒有打電話給證人甲○○云云，顯屬卸責之詞，無足採信
      。
（三）被告又於原審辯稱當日去華僑銀行領錢，是因黃賜來向被
      告表示有朋友要匯錢給黃賜來，但其帳戶（即曾世煌中興
      銀行之帳戶）無法使用，黃賜來除向被告借帳戶外，並要
      被告幫黃賜來領錢，而曾世煌的提款卡是黃賜來為取信於
      被告乃將曾世煌之提款卡交付給被告云云，惟證人黃賜來
      於本院審理時具結後證稱：以前在檢察官偵查中之證述實
      在，伊沒有向被告借用華僑銀行三民分行之帳戶，亦未請
      被告領錢，未曾交付曾世煌所有中興銀行鳳山分行提款卡
      給被告，亦未打電話給在庭之甲○○恐嚇要錢等情在卷，
      而檢察官於偵訊中讓被告與證人黃賜來對質時，證人黃賜
      來仍堅稱並無被告所指之上開情事等語，衡情證人黃賜來
      與被告為表兄弟，交誼密切，時常以手機互相聯絡，此有
      通聯紀錄1 紙在卷可按，是證人黃賜來之上開證述，更無
      誣陷被告之理。且上開金融卡及存摺、印章都由被告自己
      持有，業據被告供明在卷，而無遭他人冒用之可能，若非
      被告將帳戶告知證人甲○○，證人甲○○如何得知上開帳
      戶可供匯款？又被告為警查獲帶回警局時，曾趁隙逃逸至
      警局門口，方又為警逮獲乙節，業據被告供承在卷，衡情
      若非因事跡敗露、畏罪情虛，何以逃跑？足徵被告確有要
      求甲○○依曾世煌金融卡上之帳號將錢匯入該帳戶，然該
      帳戶因故無法匯入，方改告知證人甲○○匯入自己之華僑
      銀行帳戶, 並於查獲當日持其所有之存摺、印鑑及金融卡
      等親至華僑銀行三民分行臨櫃欲將被害人匯入之3 萬元領
      出，被告確有恐嚇取財之事實。
（四）綜上所述，被告上開所辯，不足採信，其確有於前揭時地
      恐嚇取財之犯行，洵堪認定，本件事證已臻明確，應依法
      論科。
二、核被告所為，係犯刑法第346 條第1 項恐嚇取財既遂罪。公
    訴意旨雖認被告就恐嚇取財犯行，與姓名年籍不詳之成年男
    子間，有犯意聯絡及行為分擔，為共同正犯云云；但查，被
    告始終未供述確有該姓名年籍不詳之成年男子，且衡諸撥打
    恐嚇電話者為被告1 人，此有被害人甲○○證述在卷，又被
    告為警查獲時僅其1 人在場，是公訴意旨上開所認，尚有未
    洽。又被告於89年間因竊盜案件，經台灣高雄地方法院以89
    年易字第2042號判處有期徒刑8 月確定，於90年2 月12日執
    行完畢之事實，此有臺灣高等法院被告全國前案記錄表1 份
    在卷足參，其於5 年內再犯本件有期徒刑以上之罪，為累犯
    ，應依刑法第47條規定加重其刑。
三、原審以被告罪證明確，適用刑法第346 條第1 項、第47條、
    第38條第1 項第2 款，罰金罰鍰提高標準條例第1 條前段，
    審酌被告正值青壯之年，不思循合法正當途徑謀求財富，竟
    於被害人車輛遭竊之際，伺機恐嚇被害人交付金錢，非但造
    成被害人之心理恐懼及財產損失，亦嚴重影響社會治安，及
    其犯罪後之態度等一切情狀，量處有期徒刑8 月；並以扣案
    之華僑銀行存摺1 本、金融卡1 張、印章2 枚，係被告供本
    件犯罪所用之物，有如前述，且係被告所有之物，業據被告
    供明在卷，應依刑法第38條第1 項第2 款宣告沒收。至中興
    銀行金融卡1 張，並非被告所有，此有中興商業銀行鳳山分
    行92年8 月26日興鳳存字第177 號函及開戶資料1 紙附卷可
    稽，故不予宣告沒收。原審認事用法，核無不合，量刑亦屬
    允當，被告上訴意旨仍否認犯罪，指摘原判決不當，為無理
    由，應予駁回。
四、被告經合法傳喚，無正當之理由不到庭，爰不待其陳述逕行
    判決。
據上論斷，應依刑事訴訟法第368條、第371條，判決如主文。
本案經檢察官許月雲到庭執行職務。
中　　華　　民　　國　　94　　年　　4 　　月　　29　　日
            刑事第五庭    審判長法  官  曾永宗
                                法  官  陳明富
                                法  官  邱永貴
以上正本證明與原本無異。
不得上訴。
中　　華　　民　　國　　94　　年　　4 　　月　　29　　日
　　　　　　　　　　　　　　　　書記官  唐奇燕
附錄本案論罪科刑法條全文
刑法第346條
意圖為自己或第三人不法之所有，以恐嚇使人將本人或第三人之
物交付者，處6 月以上5 年以下有期徒刑，得併科1,000 以下罰
金。
以前項方法得財產上不法之利益，或使第三人得之者，亦同。
